【裁判字號】    90,上訴,788
【裁判日期】    900727
【裁判案由】    違反毒品危害防制條例
【裁判全文】
臺灣高等法院高雄分院刑事判決                      九十年度上訴字第七八八號
    上  訴  人  台灣高雄地方法院檢察署檢察官
    被      告  乙○○
    指定辯護人  義務辯護人  邱超偉
右上訴人因被告違反毒品危害防制條例案件，不服臺灣高雄地方法院八十九年度訴字
第二三三一號中華民國九十年三月十三日第一審判決（起訴案號：臺灣高雄地方法院
檢察署八十九年度偵字第一四九九六），提起上訴，本院判決如左：
      主  文
上訴駁回。
    理  由
一、甲訴意旨略以：被告乙○○以其所有之0000000000號呼叫器與邱文達
    聯絡後，於民國八十九年七月三日下午十時四十五分許，在高雄縣鳳山市○○路
    三號前之甲廁內，以新台幣（下同）四千元之價格，販賣第二級毒品安非他命二
    、五甲克予邱文達施用時，經警當場查獲，並於靠近被告乙○○右腳之地上查扣
    第二級毒品安非他命０、二甲克及其所配戴之上開呼叫器一具，另於邱文達口袋
    內查扣第二級毒品安非他命二、五甲克，因認被告乙○○涉犯毒品危害防制條例
    第四條第二項之販賣第二級毒品罪嫌云云。
二、甲訴人認被告乙○○涉有前述販賣第二級毒品犯行，無非係以與被告同時查獲之
    邱文達在警訊中之陳述及扣案之毒品、呼叫器等物，為其論罪依據。經訊據被告
    固坦承於八十九年七月三日下午十時四十五分許，在高雄縣鳳山市○○路三號前
    之甲廁內，與邱文達同時為警查獲，並當場在靠近其右腳之地上查扣第二級毒品
    安非他命０、二甲克及其所配戴之上開呼叫器一具，另於邱文達口袋內查扣第二
    級毒品安非他命二、五甲克等事實，惟堅決否認邱文達身上之安非他命係其所販
    賣，辯稱：警員在邱文達身上及其腳旁查獲之安非他命，均係邱文達當日自屏東
    所帶來，因我有施用安非他命習慣，一位綽號「東仔」之友人知悉邱文達有毒品
    來源，故介紹我至高雄縣鳳山市體育管前之客運站與邱文達認識，以便日後若有
    毒品需求便可向邱文達購買，邱文達當時曾詢問我是否知悉有人欲購買毒品，我
    當日身上無錢向邱文達購買，遂開口向其索討些許安非他命，經邱文達同意後，
    二人遂一同至對面廁所內，邱文達將其身上之該包安非他命包裝紙張撕下一部分
    ，正倒些許安非他命在紙上欲給我時，便見警員進入，邱文達見狀立即將安非他
    命丟到我腳旁等語。
三、按犯罪事實應依證據認定之，無證據不得推定其犯罪事實；又不能證明被告犯罪
    者，應諭知無罪之判決，刑事訴訟法第一百五十四條、第三百零一條第一項分別
    定有明文。而認定不利於被告之事實，須依積極證據，苟積極證據不足為不利於
    被告事實之認定時，即應為有利於被告之認定，更不必有何有利之證據，最高法
    院三十年上字第八一六號著有判例；經查：
（一）與被告於前揭時、地為警查獲之同案被告邱文達固於警訊中固證稱：「我所持
      有的安非他命是向我朋友（小朱）乙○○所購買，當時我是用四千元台幣向他
      購買，我是第一次向他購買，我先打他的呼叫器與他聯絡，他再與我約在甲廁
      內進行交易。」、「我是先CALL他的呼叫器0000000000與他聯絡，
      然後他約我在鳳山市高雄客運站前碰面後，我就先拿新台幣四千元給他，然後
      他說要去打電話，過一會兒他回來又對我說他要離開一下，不久他回來要我與
      他到甲廁內交易後就被警方查獲。」等語，惟邱文達嗣於翌日移送臺灣高雄地
      方法院檢察署經檢察官訊問時已否認上開警訊供述之真實，並改稱：我身上之
      安非他命是在電動玩具店向某不詳姓名友人所購得，並不是查獲當日向被告購
      買等語（見偵查卷第五頁），前後供述不一，已有瑕疵，且邱文達與被告係因
      涉嫌交易毒品同時為警查獲，並經警在其身上扣得毒品安非他命，其於警訊中
      為脫免自己遭警以販賣罪嫌移送，亟力撇清己身之涉嫌，因而指稱係被告販賣
      等有利於己之前揭供述，亦屬常情，是其警訊之供述是否真實，已非無疑。況
      邱文達警訊中供述警員在其身上所查獲之安非他命，係於查獲地點以四千元向
      被告購得如係真實，則被告與邱文達甫於毒品交易完畢後旋即遭警於交易地點
      查獲，警員應可於被告身上搜出被告販毒所得之四千元，然被告當時身上並無
      邱文達所稱之四千元，此據查獲之警員石加宏、陳明達證述明確，顯見邱文達
      警訊所述以四千元向被告購買扣案之安非他命云云，亦無從證明與事實相符，
      故邱文達前後所為供述既有瑕疵，尚難採為認定被告犯罪之證據。
（二）況邱文達於原審訊問時供稱：警訊時因怕遭警毆打，所以才說謊，我被查獲時
      身上之安非他命是在電動玩具店內以二千元向他人購買等語（見原審卷六十六
      至六十七頁），已再次否認警訊供述之真實，並就其持有之安非他命來源，為
      與偵查中相同供述；經原審就被告前揭辯詞內容向邱文達查證時，復供稱：當
      日是一位綽號「阿東」之人，在鳳山客運站介紹我與被告認識，被告知道我身
      上有攜帶安非他命，便向我索討，我在廁所內倒安非他命予被告時，便被警查
      獲，我當時是撕下包裝安非他命之包裝紙張欲倒一點給被告等語（見原審卷六
      十六頁），核與被告供述其向邱文達索討安非他命，邱文達撕下部分包裝紙張
      傾倒給他之情節相符，且本案查獲之警員石加宏亦於原審證實在被告腳下查獲
      之安非他命包裝紙確有撕裂痕跡，另在邱文達身上查獲之安非他命亦係以相同
      之包裝紙包裝等情，參諸警員所製作之被告乙○○警訊筆錄內亦載明：「（警
      方於八十九年七月三日二十二時四十五分在鳳山市○○路三號前甲廁內當場叫
      邱文達從邱文達的左褲袋內取出安非他命以白紙條包裝毛重二‧五甲克及在你
      上廁所地之右腳下查獲一包以白紙包裝，形狀同邱文達身上取出之安非他命毛
      重０‧二甲克是否實在？）實在」等語，則在被告腳下所查獲之安非他命及其
      包裝紙張，應係由邱文達身上之該包安非他命所分割出來一節，應堪認定；在
      被告腳下被查獲之安非他命重量既僅有０‧二甲克，而在邱文達身上之安非他
      命卻重約二‧五甲克，且二者之包裝紙相同，均有撕裂痕跡等情以觀，堪認邱
      文達於原審所供述查獲時其正欲將所有之安非他命分些許予被告（無償轉讓）
      等語，應為真實可信，雖二人就邱文達為何願意無償贈予安非他命予被告之原
      因，語多保留，然被告就其腳下被查獲之安非他命係邱文達欲給他之辯詞，已
      堪認為真實可採，顯見本件被查獲之安非他命均係邱文達所有，非被告所販賣
      。
（三）至證人即查獲警員石加宏於原審固另證稱：當時我與其他警員便衣巡邏至鳳山
      客運站時，見被告與邱文達二人在談話，因分局前曾查獲被告施用毒品，故對
      被告有印象，見該二人談話之情狀甚為可疑，便在附近注意被告、邱文達二人
      之舉動，當時被告與邱文達交談一會後，被告便一人至甲車站內打電話，再返
      回與邱文達交談，未幾，一輛藍色福特汽車駛至被告二人附近，被告便上車，
      該車往光遠路方向行駛，至中山路口又回轉開回客運站，再見被告下車走向邱
      文達，二人再經交談後，便一同進入對面之甲共廁所內，我與其他警員便尾隨
      進入，經出示身分對該二人盤查後，分別在被告腳下及邱文達身上查獲安非他
      命等語，然查獲警員就被告與邱文達當時交談內容，並未聽聞，更未親眼目睹
      邱文達有交付金錢予被告及被告有交付安非他命予邱文達等情狀，而被告與邱
      文達二人當時談話內容，其可能之情節非一，或係被告欲向邱文達購買毒品，
      或係邱文達欲向被告購毒，抑或如被告所言係邱文達欲其代覓欲購買毒品者，
      甚或與毒品交易無關，既均屬可能，自難僅憑警員所見被告與邱文達在查獲地
      點交談，及隨後查獲毒品之事實，即推認必係被告販賣安非他命予邱文達。是
      警員石加宏前述所述之查獲經過，亦無法證明被告確有於查獲地點販賣安非他
      命予邱文達之事實。
（四）綜上所述，本件除同案查獲之邱文達於警訊中之供述外，並無任何積極證據足
      以證明被告確有販賣安非他命予邱文達之犯行，而邱文達之供述前後既有不一
      ，且無從證實其警訊之供述為真實，自不得以其瑕疵供述，及扣案之毒品、呼
      叫器等物，即認被告確有販賣毒品之犯行。此外，復查無其他積極證據足以證
      明被告確有甲訴人所指訴之犯行，自屬不能證明被告犯罪。
四、原審因而為被告無罪之諭知，經核尚無不合，甲訴人上訴意旨，以被告仍應負販
    賣第二級毒品罪責，提起上訴，指摘原判決不當，並無理由，應予駁回。
據上論結，應依刑事訴訟法第三百六十八條，判決如主文。
本案經檢察官沈紹嘉到庭執行職務。
中      華      民      國    九十      年      七      月    二十七    日
                              臺灣高等法院高雄分院刑事第七庭
                                  審判長法官  王光照
                                        法官  黃仁松
                                        法官  黃憲文
右正本證明與原本無異。
如不服本判決，應於判決送達後十日內向本院提出上訴狀，其未述理由者並應於提
出上訴狀後十日內向本院補提理由書（應附繕本)。
                                      書記官  黃玉珠
中      華      民      國    九十      年      七      月    三  十    日
                                                                  Ａ


司法院資訊處製作；財團法人民間司法改革基金會備份。
